【裁判字號】    92,上訴,2394
【裁判日期】    920917
【裁判案由】    毒品危害防制條例
【裁判全文】
臺灣高等法院刑事判決                          九十二年度上訴字第二三九四號
    上  訴  人  臺灣桃園地方法院檢察署檢察官
    被      告  甲○○
    指定辯護人  本院公設辯護人丁○○
右上訴人因被告毒品危害防制條例案件，不服臺灣桃園地方法院九十年度訴字第一四
五０號，中華民國九十二年五月七日第一審判決（起訴案號：臺灣桃園地方法院檢察
署九十年度偵字第一０七九四號），提起上訴，本院判決如左：
    主  文
上訴駁回。
    理  由
一、公訴意旨略以：被告甲○○與癸○○（原審通緝另行審結）共同基於販賣毒品之
    概括犯意聯絡，自民國（下同）九十年六月間起至同年七月四日期間，以000
    0000000、0000000000、0000000000、00000
    00000、0000000000、0000000000、0000000
    000等號行動電話為聯絡交易工具，並以桃園縣龜山鄉○○○路一八一巷四六
    號對面鐵皮屋二樓暫住處為分裝小包及聯絡等據點，連續在該處及桃園縣境等地
    ，共同連續非法販賣第一級毒品海洛因及第二級毒品安非他命與各該購用者，並
    於九十年六月中旬及九十年七月一日或二日，先後在上址分別販賣第二級毒品安
    非他命每包新台幣（下同）二萬元一包及第一級毒品海洛因每包一萬元共二包之
    毒品給壬○○（另案偵辦），被告甲○○另於上開期間，連續不定時提供微量第
    一級毒品海洛因及第二級毒品安非他命與壬○○非法施用，迄九十年七月四日十
    九時許，壬○○為警查獲前揭購買未及施用之第一級毒品海洛因二點四公克、第
    二級毒品安非他命含袋重六十九點五公克、注射針筒四支等物，因而供出上情，
    隨即於九十年七月五日六時許，為警在上址二樓一號癸○○房中查扣海洛因分裝
    二十包總重三十六點一公克、分裝勺一支、0000000000號行動電話、
    買賣款三萬五千一百五十元、美金二百元；該樓五號房查扣粉碎機一台、研磨機
    一台、該樓十號甲○○房查扣海洛因四包總重一百五十一點二公克、安非他命二
    包總重五十三點四公克、0000000000、0000000000、00
    00000000號行動電話、買賣款三十三萬九千元、磅秤一台；甲○○之Ｇ
    七─二五七八號自用小客車內之研磨機一台、注射液二瓶、000000000
    0號行動電話。因認被告甲○○涉犯毒品危害防制條例第四條第一項販賣第一級
    毒品、第二項販賣第二級毒品罪嫌，及同條例第八條第一項之轉讓第一級毒品海
    洛因、第二項之轉讓第二級毒品安非他命罪嫌云云。
二、按犯罪事實應依證據認定之，無證據不得推定其犯罪事實。又不能證明被告犯罪
    者，應諭知無罪之判決，刑事訴訟法第一百五十四條、第三百零一條第一項分別
    定有明文。又認定不利於被告之事實，須依積極證據，所謂證據，係指合法之積
    極證據就犯罪事實能為具體之證明者，苟積極證據不足為不利於被告事實之認定
    時，即應為有利於被告之認定，更不必有何有利之證據，最高法院三十年上字第
    八一六號著有判例。而認定犯罪事實所憑之證據，無論其為直接或間接證據，其
    為訴訟上之證明，在客觀上以達於通常一般人均不致於有所懷疑，而得確信被告
    確曾犯罪之程度，始得據為有罪之認定，若未達此一程度，而有合理懷疑之存在
    時，即無從為有罪之確信（最高法院七十六年度台上字第四九八六號判例參照）
    。而認定犯罪事實所憑之證據，須適於為被告犯罪事實之證明者，始得採為斷罪
    資料。被告之自白，雖為證據之一種，但依刑事訴訟法第一百五十六條第一項規
    定，被告之自白，須非出於強暴、脅迫、利誘、詐欺、違法羈押或其他不正之方
    法，且與事實相符者，始得為證據。又依同條第二項規定，被告之自白，不得作
    為有罪判決之唯一證據，仍應調查其他必要之證據，以察其是否與事實相符。立
    法目的乃欲以補強證據擔保自白之真實性，亦即以補強證據之存在，藉之限制自
    白在證據上之價值，防止偏重自白，發生誤判之危險。以被告之自白，作為其自
    己犯罪之證明時，尚有此危險；以之作為其他共犯之罪證時，不特在採證上具有
    自白虛偽性之同樣危險，且共犯者之自白，難免有嫁禍他人，而為虛偽供述之危
    險。是則利用共犯者之自白，為其他共犯之罪證時，其證據價值如何，按諸自由
    心證主義之原則，固屬法院自由判斷之範圍。但共同被告不利於己之陳述，雖得
    採為其他共同被告犯罪之證據，惟此項不利之陳述，須無瑕疵可指，且就其他方
    面調查，又與事實相符者，始得採為其他共同被告犯罪事實之認定。若不為調查
    ，而專憑此項供述，即為其他共同被告犯罪事實之認定，顯與刑事訴訟法第一百
    五十六條第二項之規定有違。因之，現行刑事訴訟法下，被告之自白，或共同被
    告不利於己之陳述，其證明力並非可任由法院依自由心證主義之原則，自由判斷
    ，而受相當之限制，有證據法定主義之味道，即尚須另有其他必要之補強證據，
    來補足其自白之證明力，始得採為斷罪資料。犯麻醉藥品管理條例第十三條之一
    第二項各款之罪，供出麻醉藥品來源因而破獲者，得減輕其刑，該條例第十三條
    之三定有明文。則吸用或販賣安非他命之人，如供出安非他命之來源因而破獲者
    ，既得邀減輕其刑之寬典，為擔保其所為不利於其他共同被告之陳述（即麻醉藥
    品來自其他共同被告之陳述）之真實性，尤應有足以令人確信其陳述為真實之補
    強證據，始能據以為論罪之依據（八十七年度台上字第三五二五號判決參照）。
三、公訴意旨認定被告甲○○涉有前開販賣及轉讓第一級、第二級毒品罪嫌，無非係
    以證人壬○○、辛○○、子○○之證述，復有海洛因、安非他命、行動電話等物
    扣案可資佐證，參以扣案毒品數量甚鉅，顯然超出自用、扣案款項亦符合如此數
    量之毒品販入、賣出可能進出之數額及其餘物品亦顯供販賣用途，可徵被告甲○○確有販賣、轉讓毒品之犯行等，為其主要論據。
四、訊據被告甲○○否認有何販賣或轉讓第一級毒品海洛因、第二級毒品安非他命等
    犯行，並辯稱略以：「從未販賣第一級毒品海洛因、第二級毒品安非他命給任何
    人，也未販賣或轉讓毒品予壬○○，況只看過壬○○一、二次面，只知道壬○○
    為癸○○同居女友，她如需要毒品直接跟癸○○拿就好，不須透由我，係與妻鄭
    仙梅及小孩共同居住查獲地點三號房，平常未使用其他房間，而當天查獲前因跟
    友人丙○○一同回到該處，不方便回三號房，恰巧庚○○在十號房，才跟丙○○
    一同進去十號房，在一號房、五號房、十號房內查獲之東西均非我所有，也不知
    道是誰放的」等語。
五、經查：
(一)、證人壬○○關於其於九十年七月四日二十時許，為警查獲時所持有之毒品來源及
    供其平常施用之毒品來源，依據其於桃園縣警察局桃園分局製作之警訊筆錄所載
    為：「（右記海洛因及安非他命來源為何？）我所有之海洛因、安非他命係向綽
    號孤呆（即癸○○）、綽號泰國人（甲○○）購得」、「（你向癸○○、甲○○
    購買何種毒品？）購買海洛因及安非他命毒品」、「（你曾向癸○○、甲○○購
    買幾次毒品？數量為何？）曾經購買過一次，海洛因、安非命各一包，各以新台
    幣二萬元，總計四萬元購得，但重量不清楚」、「（於何時？何地交易？）是在
    九十年七月一日二十時許在桃園縣龜山鄉○○○路一八一巷四六號對面鐵皮屋二
    樓完成交易」、「（如何交易？）我都以行動電話0000000000號與癸○○聯絡，另撥打甲○○行動電話0000000000號及00000000
    00號聯絡後約定交易數量、金額，以現金交易完成」、「（右記現金交付何人
    ？）同時交付癸○○、甲○○二人」、「（癸○○、甲○○等毒品來源為何？）
    癸○○海洛因來源係以三十餘萬元代價至台中購得，而甲○○之安非他命係上手
    自行送貨給甲○○，價錢數量我不知道」、「（癸○○、甲○○是何關係？）他
    們二人合夥販賣毒品，癸○○負責海洛因來源，甲○○負責安非他命來源」、「
    （癸○○、甲○○購得海洛因、安非他命毒品後作何處置？）海洛因毒品購得後
    自行粉碎再參入葡萄糖等其他物品後再加以濃縮完成後再分裝販賣。安非他命則
    未再加工，只是加以分裝後販賣」、「（癸○○、甲○○等販賣毒品網如何？）
    。可說是北部地區最大販賣網，於右記處所二樓（即桃園縣龜山鄉○○○路一八
    一巷四十六號對面鐵皮屋），整個樓層房間都是癸○○、甲○○共同承租，每個
    房間都是他們二人的小弟，負責加工製造分裝海洛因毒品工作及販賣交易事宜」
    、「（負責替癸○○、甲○○等加工分裝海洛因及安非命毒品之小弟有幾人？）
    人數很多，整個二樓所有的房間有人住的都是他們的小弟，而且做事非常小心謹
    慎，不是那麼容易抓的，我願意帶同警方至現場，但希望警方能保護我的安全，
    因我日前搬入該處二樓一號房，所以內部情形我知道」，並於上開警訊筆錄末尾
    載明「拒簽：除非警再讓我施打十ＣＣ海洛因，否則我臉色難看，檢察官不會讓
    我交保，請考慮我還要撫養二個兒子，既然不幫忙，我就拒簽」（偵卷第三九頁
    至第四三頁），是證人壬○○並未於前開警訊筆錄簽名擔保其所為陳述之真實性
    ，則其於警訊所為指訴，能否採信已非無疑。
(二)、證人壬○○嗣於當天移送檢察官偵訊先稱：「（身上及（車牌號碼）Ｖ九─六三
    二八號車內查獲何物？）在我身上查獲海洛因四小包二點四公克、注射針筒四支
    、電子秤一個、分裝瓢一支、車內查獲安非他命六十九點五公克」、「（前開東
    西是誰的？）是我朋友阿昌的，可能是他去買的」、「（為何在警方說毒品等物
    是你的？）不實在，是警方要我承認。（毒品來源？）不知道」、「（為何在警
    訊說是向癸○○、甲○○買的？）不實在，是警方要我承認的」、「（在警訊承
    認向阿偉買毒品？）沒有」、「（與癸○○、甲○○、辛○○、庚○○關係？）
    癸○○是我男友，其餘三人是趙的朋友」、「（毒品是癸○○交給你的？）不是
    」、「（有無刑求逼供？）他們恐嚇我」等語（偵卷第五三頁）。
(三)、然經檢察官命證人壬○○與查獲員警子○○當庭對質，壬○○始又改口稱：「（
    剛剛為何否認？）癸○○等人要我翻供」、「（你毒品來源？）向癸○○買的，
    七月一日、二日在文化七路查獲地點向他買二萬元海洛因。（二萬元可分裝幾包
    ？）一點八公克二包」、「（有無向甲○○買過？）上個月中向甲○○買過安非
    他命二萬元，大概分裝一包」、「（後來在文化七路天花板上查到之安非他命、
    海洛因在于、趙房間內查獲海洛因、安非他命、研磨機是你告訴警方因而查獲？
    ）是的」、「（如何確定十號房是甲○○所住？）因甲○○曾從十號房天花板拿
    安非他命、海洛因供我們用」等語（偵卷第六十頁、第六四頁）。
(四)、其後在原審調查時改稱：「甲○○有給過安非他命，但和癸○○是男女朋友，甲○○是癸○○的朋友，所以甲○○沒有收錢，從二月開始，海洛因、安非他命都
    有，有需要就跟癸○○要，甲○○是從四、五月給我毒品，一次給多少不一定，
    甲○○只給安非他命，癸○○大部分是給海洛因，也有給安非他命。九十年七月
    四日被警在我身上查獲之毒品，是癸○○給我施用的，因為我們是男女朋友，是
    警察要我說毒品來源是癸○○和甲○○，這樣才能交保，在警訊所說購買情節都
    是虛構、自己想的」等語，卻於同日又改稱：「甲○○沒有給過我安非他命」等
    語（原審九十一年四月三十日訊問筆錄），後在九十一年五月十六日原審法院單
    獨提訊證人壬○○，又改稱：「（九十年七月四日）身上查獲之毒品是甲○○賣
    給我的，甲○○賣過兩次，都是安非他命，第一次過程忘了，海洛因是與癸○○
    一起買的，沒有向癸○○買毒品，他有免費請我施用過，但次數很少；其需要海
    洛因就找癸○○，需要安非他命就找甲○○，有看過他們將海洛因有加工再分裝
    販賣，去該處與他們聊天時，有看到他們從五號房天花板拿毒品出來一次，所以
    就想他們可能把東西藏在那，當天警訊時，因甲○○的小弟要找麻煩，叫我不要
    把他們供出來，所以我不敢簽警訊筆錄，才跟警察說要打十ＣＣ的海洛因才肯簽
    ，但知道這是不可能，所以才這麼說」等語（原審九十一年五月十六日訊問筆錄
    ）。
(五)、綜上，證人壬○○關於被告甲○○究有無販賣或提供海洛因、安非他命給其施用
    、毒品交易之時間、地點、次數、數量，及交付之原因係販賣、轉讓或僅單純幫
    助施用等有關被告甲○○是否有販賣、轉讓毒品犯行之相關重要事項，證人壬○○所為證述非但語焉不詳，且前後供述顯有不一致之情，已有瑕疵可指，自難率
    信。
(六)、況壬○○於警訊雖稱：「其係以撥打門號0000000000號及00000
    00000號行動電話與被告甲○○聯絡，約定交易數量、金額」等語（見偵卷
    第四二頁反面），惟查，被告甲○○堅決否認上開二行動電話門號為其所使用，
    而警方於九十年七月五日至桃園縣龜山鄉○○○路一八一巷四十六號對面鐵皮屋
    當場查獲被告甲○○、共同被告癸○○、證人庚○○、辛○○，然在現場並未查
    扣上開二門號之行動電話，是若果被告甲○○確係以上開二門號行動電話做為聯
    絡販賣毒品之工具，何以警方未在現場發現並查扣。又門號000000000
    0號行動電話登記使用名義人為萬耀發、0000000000號行動電話係預
    付卡，登記使用人為富爾科技股份有限公司，有中華電信股份有限公司台灣北區
    電信分公司九十年九月十三日北行二字第九０Ｃ八二０二四九六號函暨所檢附之
    客戶資料在卷可稽，且經證人萬耀發、萬耀興、林昌鑫證稱並不認識甲○○、癸○○、壬○○或是綽號「泰國人」、「孤呆」之人等語明確（原審九十一年十一
    月十五訊問筆錄），而遍查全卷亦無相關通聯紀錄可資佐證被告甲○○、癸○○
    曾使用上開二門號行動電話，因之，證人壬○○證稱其係以上開二門號行動電話
    聯絡被告甲○○、購買毒品事宜一情，並無補強證據得加以佐證，而其所為證言
    又有如上述之前後不一致之重大瑕疵，當難遽以採信。
(七)、至警方於上址一號房查獲之海洛因分裝二十包總重三十六點一公克、分裝勺一支
    、門號為0000000000號行動電話、現金三萬五千一百五十元、美金二
    百元，五號房查獲有粉碎機一台、研磨機一台、龍德葡萄糖一盒（二十九小包）
    、不明粉末二包毛重三四五公克，另在十號房內查獲海洛因四包毛重一百五十一
    點二公克、安非他命二包毛重五十三點四公克、門號0000000000號、
    0000000000號、0000000000號行動電話、現金三十三萬九
    千元、磅秤一台，而在車牌號碼Ｇ七─二五七八號自用小客車內起獲研磨機一台
    、注射液二瓶、門號為0000000000號行動電話，此有扣押物品清單、
    桃園縣警察局九十年八月二日桃警分刑字第四八二六０號函所檢附之扣案物品一
    覽表附卷可參（偵卷第五一頁至第五二頁、第一七０頁至一七一頁），惟被告甲○○堅決否認上開物品均為其所有，並辯稱：「自我所有使用之車牌號碼Ｇ七─
    二五七八號自用小客車內起獲之研磨機一台是要給前妻鄭仙梅使用，兩瓶注射液
    是丙○○的，該門號0000000000號行動電話是我平日在使用，然其餘
    在一號、五號、十號房查獲之毒品、物品均非我所有，也不知道是誰的，我是當
    天被查獲前不久才進去十號房」等語。經查，有關桃園縣龜山鄉○○○路一八一
    巷四十六號對面鐵皮屋二樓各房之使用情形，共同被告癸○○於警訊、偵訊及原
    審調查時均供陳：「該址一號房為我所居住，為警在一號房內查獲之毒品係向綽
    號大姊之人購買，供自己施用，現金是賭博得來」等語甚詳（偵卷第十四頁、第
    六四頁反面、第六五頁，原審九十年九月二十五日訊問筆錄），而證人即屋主辛○○於原審調查時證稱：「該鐵皮屋為與哥哥共同所有，平常均出租給他人使用
    ，將一號房、三號房、五號房鑰匙均交由甲○○，甲○○是住二樓三號房，癸○○是查獲時才知道他住在那裡，因為當時甲○○只說有朋友要住，但沒說是癸○○，因此不知道癸○○有來住，二樓其他的房子都分租出去，十號房是在借給庚○○居住之前不久才搬走的，甲○○剛來時只住三號房，之後是陸續說要一號房
    跟五號房才交鑰匙給他」等語（原審九十二年四月四日訊問筆錄），核與證人庚○○於警訊、偵訊及原審調查時證稱：「因為當時母親在林口長庚住院開刀，為
    就近照顧，而且之前透由甲○○認識辛○○，有在那邊住過一次（約是九十年的
    端午節左右），住幾天而已，所以知道那邊有房子，就跟辛○○借房間居住，辛○○當天就開車載我到現場，是向辛○○借十號房，九十年七月五日零時才搬入
    ，還在整理房間時，因看到甲○○就帶一個女孩子過來，跟甲○○說我借住這房
    間，甲○○就走過來打招呼，過來以後要我幫忙到樓下車子拿東西上來，我一下
    樓就被警察查獲，過一會辛○○下樓也被警察押住，警察就帶我們上樓，我不認
    識癸○○，也不知道毒品是誰的；當時是辛○○用鑰匙開十號房房間門，該房間
    是有人居住過的跡象，但是看起來有好久沒人住的，裡面有灰塵和瓶瓶罐罐的東
    西，之前去住的時候甲○○是住在樓梯上去第三間房，我住甲○○斜對面」等語
    證述情節相符（偵卷第二四頁、第六二頁、原審九十二年四月四日訊問筆錄），
    證人即查獲員警己○○亦證稱：「在一號房查獲癸○○，在一間房（應係十號房
    ）裡查獲甲○○跟另一個女生，另一間（應係五號房）無人居住」等語（原審九
    十一年十二月十一日訊問筆錄），是被告甲○○辯稱：「是住在三號房，於查獲
    前不久才進入十號房，並未使用一號房、五號房」等情，與共同被告癸○○前開
    所述，及證人辛○○、庚○○、己○○所為證言互核一致，尚非不可採信。從而
    ，在被告甲○○堅決否認在該址各房間內所查獲之毒品、物品為其所有，又查無
    其他積極證據足資證明警方於一號、五號、十號房內起獲之扣案物品係被告甲○○所有，自難為不利於被告甲○○之認定。另自被告甲○○所使用之前開自小客
    車內起獲之二瓶注射液，係證人丙○○所有，此為證人丙○○於警訊、原審調查
    時均證述甚詳（原審九十年九月二十五日訊問筆錄），而扣案之研磨機一台、行
    動電話一支雖被告甲○○自承為其所有，然上開物品本非專供販賣或轉讓毒品之
    用，自不足以認定確與販毒行為有關，被告甲○○既否認有販賣或轉讓第一級毒
    品海洛因及第二級毒品安非他命之行為，是不得僅憑主觀推測，即指上開在其身
    上查獲之物，其係販毒所用或因販毒所得之物。
(八)、至公訴人指稱被告甲○○於九十年六月間至同年七月間有非法販賣第一級毒品、
    第二級毒品安非他命與各該購買者云云，然遍查全卷，關於買主年籍資料、非法
    販賣之數量、價額及獲利多寡等資料，均付之闕如，也無任何得作為裁判上依據
    之證據，足資證明被告甲○○確有以營利為目的而販入第一級毒品海洛因、第二
    級毒品安非他命或將之售出等犯行。本案既無被告甲○○以營利為目的，將毒品
    販入或賣出之積極事證，亦無證據證明被告甲○○有販賣或轉讓第一級毒品海洛
    因、第二級毒品安非他命給不特定人之行為，被告甲○○所辯並無販賣或轉讓毒
    品犯行，應堪採信。
六、綜上，證人壬○○關於被告甲○○曾提供、販賣安非他命與其施用部分之供述，
    陳述前後不一致，本身已有瑕疵，且無任何積極證據或補強證據足以證明其於警
    訊之陳述有可信之特別情況保證，而可認與事實相符，自不足資為不利於被告之
    罪證。是以本案公訴人起訴所憑事證，尚不足以積極證明被告甲○○犯罪，而本
    院依卷存證據為職權調查，亦未發見其他足可形成有罪心證之資料，是以，既查
    無其他足以證明被告有販賣、轉讓第一級毒品海洛因、第二級毒品安非他命予壬○○之確切證據，也無其他積極證據得證明被告甲○○有與共同被告癸○○有何
    共同販賣第一級毒品海洛因、第二級毒品安非他命犯行予不特定人，或是有何犯
    意聯絡、行為分擔，而有合理懷疑存在，致使無從形成有罪之確信時，依「罪證
    有疑，利於被告」之證據法則，認不能證明被告甲○○有販賣或轉讓毒品之犯行
    ，自應為被告甲○○無罪之判決。
七、檢察官上訴意旨略以：「查被告甲○○住居查獲處至少二月有餘（偵卷第一一五
    頁第十二行），乃所不爭之事實，且查獲二樓之一、三、五、十號房鑰匙早經屋
    主辛○○交付被告甲○○使用（偵卷二八頁背面），亦據辛○○供述屬實在卷，
    再本件查獲經過及起獲扣案物處所等情節，復經證人即查獲現場警員子○○證述
    在卷並有扣案物品所在處之一覽表存卷足稽，又證人壬○○於本署偵查（內勤）
    之初，固否認警詢關於「被告販、讓」之供詞，惟經內勤檢察官再次確認質問，
    乃明確表示係被告等要求改變供詞所致，是以，足認證人壬○○於上開內勤訊問
    過程（詳請參照內勤筆錄），已充分顯示其警詢筆錄供詞之出自任意性無疑，且
    該警詢筆錄內容，亦經偵查中再次確認真實無訛，原審遽信其後壬○○易於出入
    之迴附說詞而推翻前開證據證明力，似有不察，再扣案毒品如此鉅量，同案被告
    癸○○復未到案，苟將來癸○○到案明確指證：被告持有扣案所有毒品等物甚或
    涉犯本件犯行，則供稱「不沾毒習」之被告擁有如此大量之毒品作何用途？退步
    言之，縱癸○○將來到案仍相同警詢之單純否認犯行（不知毒品何人所有），然
    查獲處所既僅被告與癸○○二人住用，則如此大量之扣案毒品，恐將形成「既非
    被告所有、亦非癸○○所有」之不合常情狀況，因之，本件是否宜待其二人就各
    個疑點加以對質確認判定？亦值商榷」等詞，然查：
(一)、「刑事訴訟法第一百五十六條第二項規定，被告雖經自白，仍應調查其他必要之
    證據，以察其是否與事實相符。立法目的乃欲以補強證據擔保自白之真實性；亦
    即以補強證據之存在，藉之限制自白在證據上之價值。而所謂補強證據，則指除
    該自白本身外，其他足資以證明自白之犯罪事實確具有相當程度真實性之證據而
    言。雖其所補強者，非以事實之全部為必要，但亦須因補強證據與自白之相互利
    用，而足使犯罪事實獲得確信者，始足當之（七十四年度台覆字第十號判例）」
    、「被告之自白，不得作為有罪判決之唯一證據，仍應調查其他必要之證據，以
    察其是否與事實相符，刑事訴訟法第一百五十六條第二項定有明文。此所謂應調
    查他必要之證據者，固不以證明全部犯罪構成要件事實為必要，凡能證明該自白
    事實之真實性之補強證據即足當之。但僅證明被告之自白出於任意性者，非即足
    以證明該自白事實之真實性，蓋若僅係證明其自白非出於強暴、脅迫、利誘、詐
    欺、或其他不正之方法所取得，仍屬於自白之範疇，而補強證據則重其自白之真
    實性，必足以證明自白之犯罪確非虛構，擔保其與事實相符，方符發現真實之立
    法意旨，二者之證明力截然有別，不容混淆。故僅足以證明被告自白之任意性，
    而無其他補強證據足以證明其真實性時，仍不得遽採為有罪判決之基礎（八十八
    年度台上字第三五七０號判決）」。
(二)、本件被告並未對起訴書所認犯行為自白，公訴意旨所依據之證據僅有證人壬○○
    前後不一致之陳述，該項證據因其前後不一，其證明力甚為低弱，而不足以據為
    被告有公訴意旨所指起訴之罪名之憑據，至於「扣案物品」是否被告所有，經詳
    細訊問查獲本案之證人即承辦之司法警察己○○、子○○、乙○○、戊○○等人
    ，均無法詳細陳述查獲之狀態，更且對於「三十三萬九千元」係自何處查扣，亦
    不能說明，依此可見，司法警察於查獲本案時，程序上存有相當之瑕疵，是所謂
    查扣物，並不足以逕認係被告所有。至於癸○○何時到案，如何供述等，並不足
    以據此而推論被告犯罪，縱若癸○○供述係被告所有，也僅有癸○○之陳述，依
    據前開說明，仍難憑此而認定被告犯行。且本案起訴罪名，為販賣毒品重罪，司
    法警察應依法定程序慎重處理，檢察官亦宜詳列證據之種類與數目，以玆慎重，
    僅以證人壬○○不一致之陳述，且未詳訊查獲之司法警察官，而以前開推論，逕
    認被告涉犯重罪罪嫌，尚有未洽。
(三)、本院依據職權，傳訊證人庚○○、辛○○、丙○○等人，均無從證明被告有販賣
    第二級毒品之情事，而傳訊證人即當日查獲本案之司法警察己○○、子○○、乙○○、戊○○等四人，對於查扣物在何處查獲，均無法明確陳稱，其等雖稱係依
    據法定程序製作警訊筆錄，但查：「被告供認犯罪之自白，如係出於強暴、脅迫
    、利誘、詐欺或其他不正方法，取得該項自白之偵訊人員，往往應擔負行政甚或
    刑事責任，如若被告已提出證據證明其自白非出於任意性，法院自應深入調查，
    非可僅憑負責偵訊被告之人員已證述未以不正方法取供，即駁回此項調查證據之
    聲請。刑事訴訟之目的，固在發現實體的真實，使國家得以正確的適用刑法權，
    並藉之維護社會秩序及安全，惟其手段仍應合法、潔淨、公正，以保障人權，倘
    證據之取得，非依法定程序，則應就人權保障與公共利益之均衡維護，依比例原
    則予以衡酌，以決定該項非依法定程序取得之證據應否賦予證據能力（九十一年
    台上字第二九０八號判決）」，況證人壬○○之警訊筆錄有前述拒絕簽名情事，
    是以上司法警察之陳述並不足以為被告之不利事證，而與本案情節相似即檢察官
    以僅有證人一人不一致之指訴，起訴被告販賣毒品，而事實審法院判決無罪，檢
    察官上訴最高法院經判決駁回而確定之案件業有多起（如九十年度台上字第七七
    三四號、第六八五九號判決），是檢察官上訴未提出任何證據可資調查，本院業
    已盡職權調查之能事，傳訊前開證人，均無從為被告有公訴意旨所認犯嫌之證明
    ，既不能證明被告犯罪，依前揭說明，即應為被告無罪之諭知。
八、原審以不能證明被告犯罪而為其無罪之諭知，經核原判決並無違誤，檢察官以前
    詞，提起上訴，以推測之詞，指摘原判決不當，請求撤銷改判，為無理由，應予
    駁回。
據上論斷，應依刑事訴訟法第三百六十八條，判決如主文。
本案經檢察官鍾鳳玲到庭執行職務。
中      華      民      國    九十二    年      九      月    十七      日
                              臺灣高等法院刑事第七庭
                                  審判長法  官 吳 啟 民
                                        法  官 林 瑞 斌
                                        法  官 施 俊 堯
右正本證明與原本無異。
如不服本判決，應於收受送達後十日內向本院提出上訴書狀，其未敘述上訴之理由者
並得於提起上訴後十日內向本院補提理由書（均須按他造當事人之人數附繕本）。
                                        書記官 陳 彥 蕖
中      華      民      國    九十二    年      九      月    十七      日


司法院資訊處製作；財團法人民間司法改革基金會備份。
